臺灣桃園地方法院民事裁定
111年度消債職聲免字第49號
聲  請  人  
即  債務人  王翊璇即王素珠


代  理  人  許惠君律師（法律扶助律師）
上列聲請人因消費者債務清理條例免責事件，本院裁定如下：
    主  文
債務人王翊璇即王素珠應予免責。
    理  由
一、按法院為終止或終結清算程序之裁定確定後，除別有規定外
    ，應以裁定免除債務人之債務，消費者債務清理條例（下稱
    消債條例）第132條定有明文。依其立法理由可知，消費者
    依清算程序清理債務，於程序終止或終結後，為使其在經濟
    上得以復甦，以保障其生存權，除本條例另有不予免責之規
    定外，例如第133條、第134條等，就債務人未清償之債務採
    免責主義。再按前3條情形，法院於裁定前應依職權調查，
    或命管理人調查以書面提出報告，並使債權人、債務人有到
    場陳述意見之機會。債務人對於前項調查，應協助之，消債
    條例第136條亦有明文。是綜合上開條文規定以觀，法院為
    免責與否之裁定前，應調查債務人是否有第133條至第135條
    （詳細條文如附錄所載）之免責、不免責及裁量免責事由存
    在甚明。
二、本件債務人因積欠債務，前於民國109年10月13日向本院聲
    請前置調解，並於調解時當庭聲請清算，經本院以110年度
    消債清字第27號裁定自110年5月17日起開始清算程序，嗣債
    務人再經本院以110年度司執消債清字第40號裁定終止清算
    程序並於111年3月21日確定在案等事實，業經本院依職權調
    閱上開卷宗查明屬實。則依首揭消債條例之規定及說明，本
    院自應審酌債務人是否具有消債條例第133條至第135條之免
    責、不免責或裁量免責事由存在後，再為債務人免責與否之
    裁定，此先敘明。　　
三、經查，債務人自陳其於110年5月17日經裁定開始清算程序後
    ，仍擔任學校團膳之幫廚，因以工作時數計薪，故逢寒暑假
    、過年及疫情停課期間即無收入，現每月平均薪資約新臺幣
    （下同）1萬7,080元，有債務人提出之110年6月9日陳報狀
    暨財產及收入狀況報告書、自行製作之薪資表在卷可稽（見
    本院110年度司執消債清字第40號卷第111至121頁，下稱執
    行卷），並經本院依職權查詢債務人109年度稅務電子閘門
    財產所得調件明細表，顯示債務人於109年度之所得為0元（
    見執行卷第165頁）。另依債務人之勞保網路資料查詢結果
    ，其於88年間自全家福股份有限公司離職後，即為退保狀態
    （見執行卷第167頁），堪認債務人所陳上揭開始清算後之
    收入狀況，當屬可信。是債務人於清算時之每月收入，應以
    1萬7,080元列計。又本院110年度消債清字第27號裁定係審
    認債務人開始清算後，每月必要支出為2萬3,989元。是債務
    人經本院裁定開始清算程序後，其每月收入扣除生活必要支
    出後既已無餘額（計算式：1萬7,080元－2萬3,989元＝－6,909
    元），自無消債條例第133條所定之不免責事由存在甚明。
四、次查，依消債條例關於清算程序係以免責主義為原則，不免
    責為例外之立法意旨，倘債權人主張債務人有消債條例第13
    4條各款所定不免責事由，應由債權人就債務人有合於上開
    各款要件之事實，舉證以實其說。而經本院函詢全體普通債
    權人，就債務人是否應予免責一節表示意見，債權人雖均未
    同意免責，惟亦未能提出債務人具有消債條例第134條各款
    所定不免責事由之相關證據。此外，本院亦查無債務人有何
    消債條例第134條所列各款事由存在之事實，自無從依此規
    定為債務人應不免責之認定。
五、綜上所述，本件債務人經本院為終結清算程序之裁定確定後
    ，並無消債條例第133條或第134條各款所定之不免責之事由
    存在之事實，既經認定如前，揆諸首揭消債條例第132條之
    規定，本院自應以裁定免除債務人之債務。
六、爰裁定如主文。　　　　
中　　華　　民　　國　　111 　年　　6 　　月　　23　　日
                  民事第二庭    法　官　張震武
以上正本係照原本作成。
如不服本裁定，應於送達後10日內向本院提出抗告狀，並應繳納
抗告費新台幣1000元。
中　　華　　民　　國　　111 　年　　6 　　月　　24　　日
                                 書記官  陳𥴡濤 
※消費者債務清理條例第133條：
法院裁定開始清算程序後，債務人有薪資、執行業務所得或其他
固定收入，扣除自己及依法應受其扶養者所必要生活費用之數額
後仍有餘額，而普通債權人之分配總額低於債務人聲請清算前二
年間，可處分所得扣除自己及依法應受其扶養者所必要生活費用
之數額者，法院應為不免責之裁定。但債務人證明經普通債權人
全體同意者，不在此限。
※消費者債務清理條例第134條：
債務人有下列各款情形之一者，法院應為不免責之裁定。但債務
人證明經普通債權人全體同意者，不在此限：
一、於七年內曾依破產法或本條例規定受免責。
二、故意隱匿、毀損應屬清算財團之財產，或為其他不利於債權
    人之處分，致債權人受有損害。
三、捏造債務或承認不真實之債務。
四、聲請清算前二年內，因消費奢侈商品或服務、賭博或其他投
    機行為，所負債務之總額逾聲請清算時無擔保及無優先權債
    務之半數，而生開始清算之原因。
五、於清算聲請前一年內，已有清算之原因，而隱瞞其事實，使
    他人與之為交易致生損害。
六、明知已有清算原因之事實，非基於本人之義務，而以特別利
    於債權人中之一人或數人為目的，提供擔保或消滅債務。
七、隱匿、毀棄、偽造或變造帳簿或其他會計文件之全部或一部
    ，致其財產之狀況不真確。
八、故意於財產及收入狀況說明書為不實之記載，或有其他故意
    違反本條例所定義務之行為，致債權人受有損害，或重大延
    滯程序。
※消費者債務清理條例第135條：
債務人有前條各款事由，情節輕微，法院審酌普通債權人全體受
償情形及其他一切情狀，認為適當者，得為免責之裁定。